【裁判字號】    98,訴,1056
【裁判日期】    980701
【裁判案由】    違反毒品危害防制條例
【裁判全文】
臺灣彰化地方法院刑事判決              98年度訴字第1056號
公  訴  人  臺灣彰化地方法院檢察署檢察官
被      告  甲○○
上列被告因違反毒品危害防制條例案件，經檢察官提起公訴（98
年度毒偵字第1072號），本院依簡式審判程序判決如下：
    主  文
甲○○施用第一級毒品，累犯，處有期徒刑捌月。
    事  實
一、甲○○前因施用毒品案件，經本院以92年度毒聲字第1371號
    裁定送觀察、勒戒後，因評定認無繼續施用毒品傾向，於民
    國92年7 月23日執行完畢釋放；復於上開觀察、勒戒執行完
    畢釋放後5 年內之97年6 月間，因施用第一級毒品案件，經
    本院以97年度訴字第2616號判決處有期徒刑9 月，嗣經上訴
    ，經臺灣高等法院臺中分院於以97年度上訴字第2770號判決
    駁回上訴而確定。另因恐嚇取財等案件，經臺灣高等法院臺
    中分院以93年度上易字第35號判決處有期徒刑1 年、1 年5
    月、3 月，應執行有期徒刑2 年6 月確定，經送監執行，於
    94年8 月26日縮短刑期假釋出監付保護管束，並於95年3 月
    19日假釋期滿未經撤銷假釋，其未執行之刑，以已執行論。
    仍不知警惕，復基於施用第一級毒品海洛因之犯意，於98年
    4 月2 日晚間10時許，在其位於彰化縣員林鎮○○街27號住
    處內（起訴書誤載為彰化縣員林鎮某汽車旅館內），將海洛
    因摻水混合後，以注射針筒注射體內之方式，施用海洛因1
    次。
二、案經彰化縣警察局員林分局報告臺灣彰化地方法院檢察署檢
    察官偵查起訴。
    理  由
一、被告甲○○所涉為死刑、無期徒刑、最輕本刑為3 年以上有
    期徒刑或高等法院管轄第一審案件以外之罪，並於本院行準
    備程序時就被訴事實為有罪之陳述，本院合議庭依刑事訴訟
    法第273 條之1 第1 項規定，裁定改由受命法官獨任行簡式
    審判程序，先予敘明。
二、按毒品危害防制條例就施用毒品者，僅限於「初犯」及「5
    年後再犯」二種情形，始應先經觀察、勒戒或強制戒治程序
    。倘被告於5 年內已再犯，經依法追訴處罰，縱其第3 次（
    或第3 次以上）再度施用毒品之時間，在初犯經觀察、勒戒
    或強制戒治執行完畢釋放5 年以後，已不合於「5 年後再犯
    」之規定，且因已於「5 年內再犯」，顯見其再犯率甚高，
    原實施觀察、勒戒或強制戒治，已無法收其實效，即應依毒
    品危害防制條例第10條處罰（參照最高法院95年度第7 次刑
    事庭會議決議、97年度第5 次刑事庭會議決議意旨）。被告
    前因施用毒品案件，經本院以92年度毒聲字第1371號裁定送
    觀察、勒戒後，因評定認無繼續施用毒品傾向，於92年7 月
    23日執行完畢釋放；又於上開觀察、勒戒執行完畢釋放後5
    年內之97年6 月間，因施用毒品案件，經本院以97年度訴字
    第2616號判決處有期徒刑9 月，並由臺灣高等法院臺中分院
    於以97年度上訴字第2770號判決駁回上訴而確定等情，有臺
    灣高等法院被告前案紀錄表、臺灣高等法院在監在押全國紀
    錄表在卷可憑，是被告曾於觀察、勒戒執行完畢釋放後，5
    年內再犯毒品危害防制條例第10條之罪，並經法院判處罪刑
    確定，復為本件施用第一級毒品犯行經警查獲，依上開說明
    ，自與前揭條例第20條第3 項之規定僅得適用於「5 年後再
    犯」之情形不符，本件公訴人逕行起訴，並無不合。
三、上揭犯罪事實業據被告於警詢及本院審理時坦承不諱（見警
    卷、本院卷第23、26頁），且被告為警所採集之尿液，經檢
    驗結果呈可待因及嗎啡陽性反應，有彰化縣警察局員林分局
    委託檢驗尿液代號與真實姓名對照認證單、詮昕科技股份有
    限公司濫用藥物尿液檢驗報告各乙紙附卷可稽（均見警卷）
    ，足認被告上開自白與事實相符。綜上，本案事證明確，被
    告犯行洵堪認定，應依法論科。
四、按海洛因為毒品危害防制條例第2 條第2 項第1 款所規定之
    第一級毒品，被告施用海洛因之行為，核係犯毒品危害防制
    條例第10條第1 項施用第一級毒品罪。被告為供施用而持有
    該毒品之低度行為，應為施用之高度行為所吸收，不另論罪
    。被告前因恐嚇取財等案件，經臺灣高等法院臺中分院以93
    年度上易字第35號判決處有期徒刑1 年、1 年5 月、3 月，
    應執行有期徒刑2 年6 月確定，經送監執行，於94年8 月26
    日縮短刑期假釋出監付保護管束，並於95年3 月19日假釋期
    滿未經撤銷假釋，其未執行之刑，以已執行論，有臺灣高等
    法院被告前案紀錄表可稽，被告於有期徒刑執行完畢後5 年
    內又故意再犯本案之罪，為累犯，應依刑法第47條第1 項規
    定，加重其刑。爰審酌被告曾因施用毒品經送觀察、勒戒，
    仍未知警惕，又再犯本案之罪，足見其雖經觀察、勒戒之治
    療程序，仍未徹底戒除惡習遠離毒害，顯未能善體國家設置
    觀察、勒戒機構，協助毒品施用者戒除毒害之良法美意，惟
    施用毒品本質上係戕害自身健康之行為，尚未嚴重破壞社會
    秩序或侵害他人權益，暨其犯罪之動機、目的、所生危害及
    犯罪後坦承犯行態度良好等一切情狀，量處如主文所示之刑
    ，以示懲儆。
據上論斷，應依刑事訴訟法第273 條之1 第1 項、第299 條第1
項前段，毒品危害防制條例第10條第1 項，刑法第11條前段、第
47條第1 項，判決如主文。
本案經檢察官蔡曉崙到庭執行職務。
中    華    民    國    98    年    7     月    1     日
                  刑事第一庭  法  官  楊舒嵐
以上正本證明與原本無異。
如不服本判決應於收受判決後10日內，向本院提出上訴書狀，並
應敘述具體理由; 其未敘述上訴理由者，應於上訴期間屆滿後20
日內向本院補提理由書（均須按他造當事人之人數附繕本）「切
勿逕送上級法院」。
中    華    民    國    98    年    7     月    1     日
                              書記官  陳如玲
附錄論罪科刑法條：
毒品危害防制條例第10條第1項
施用第一級毒品者，處 6 月以上 5 年以下有期徒刑。


司法院資訊處製作；財團法人民間司法改革基金會備份。
